【裁判字號】    98,交聲,283
【裁判日期】    980831
【裁判案由】    聲明異議
【裁判全文】
臺灣嘉義地方法院交通事件裁定         98年度交聲字第283號
原處分機關  交通部公路總局嘉義區監理所嘉義市監理站
異  議  人  甲○○
上列異議人即受處分人因違反道路交通管理處罰條例案件，對於
交通部公路總局嘉義區監理所嘉義市監理站民國98年7月28日所
為之處分（原處分案號：嘉監義裁字第裁76-AD0000000號）聲明
異議，本院裁定如下：
    主  文
異議駁回。
    理  由
一、按汽車行駛於道路上，其汽車駕駛人及前座乘客，應依下列
    規定使用安全帶：(一)安全帶及相關配件必須齊全，並無毀
    損、鬆脫或變更之情事。(二)每條安全帶僅供一人使用。(
    三)安全帶之帶扣應確實緊扣，安全帶無扭曲或反轉，鬆緊
    度保持適宜；腰部安全帶置於腰部以下，肩部安全帶固定位
    置應依個人調整，避免安全帶纏繞經過頸部，且應置手臂上
    端以上。汽車駕駛人及前座乘客繫安全帶實施及宣導辦法第
    3條第1項定有明文。且汽車行駛於道路上，其駕駛人或前座
    乘客未繫安全帶者，處駕駛人新臺幣（下同）1,500元罰緩
    ；汽車駕駛人或乘客未依規定繫安全帶，當場不能或不宜攔
    截製單舉發者，經以科學儀器取得證據資料證明其行為違規
    ，得逕行舉發，道路交通管理處罰條例第31條第1項前段、
    第7條之2第1項第7款、第2項第10款亦定有明文。
二、原處分意旨略以：本件異議人即受處分人（下稱異議人）甲
    ○○於民國98年6月7日15時27分許，駕駛車號C2-3566號自
    用小客車行經臺北市○○路○段時，因右前座乘客未繫安全
    帶，經臺北市政府警察局交通警察大隊所屬員警依法採證，
    以異議人有前揭違規行為而逕行舉發，嗣異議人雖於應到案
    日期前提出申訴，惟經原處分機關調查結果，仍認受處分人
    確有前開違規行為，原處分機關乃據以依道路交通處罰條例
    第31條第1項規定，於98年7月28日裁處異議人罰鍰1,500元
    。
三、聲明異議略以：異議人聲明異議理由固坦承於上揭時間，駕
    駛上開自小客車行經上述地點，惟辯稱：前座乘客吳美蘭（
    吾妻）當時確實依規定繫上安全帶，舉發相片之拍攝角度為
    上、左斜方向下拍，因當事人頭向右轉，擋住安全帶，下半
    身又著黑色衣服，實際上是繫上安全帶，並且相片經用電腦
    掃瞄放大，詳細審看，安全帶掛勾確實有被拉出的情形（附
    上放大圖），為此狀請鈞院撤銷原處分云云。
四、惟查，一般自小客車右前乘客座之安全帶裝置設計，均係以
    該乘客座右後上側作為肩部安全帶之基座，並由該處乘客之
    右上方肩部斜越過胸前，而繫扣於該乘客左下邊腰側，此乃
    眾所周知之事實。而依臺北市政府警察局北投分局98年8月
    24日北市警投分交字第字第09831080800號函附本件彩色採
    證照片（見本院卷第12頁）可見，異議人駕駛上開自小客車
    ，於前揭時、地行經上開舉發地點時，其右前座乘客當時係
    身穿低領口、黑白花紋相間之上衣，而自其右上方安全帶基
    座處自然延伸至左下腰側基座之直線，係橫跨在領口皮膚處
    ，然未見有安全帶在其上，亦未見安全帶因乘客往前傾之姿
    勢而擠壓乘客皮膚及衣服之現象，足認該乘客未繫安全帶。
    異議人上開所辯與事實不符，難予採信。另依異議人本件駕
    駛上開自小客車行經上開違規地點之現場情形判斷，顯有不
    能或不宜攔載製單舉發之情形，是本件舉發單位依上開規定
    ，以前揭採證照片之科學儀器取得證據資料，證明異議人確
    有本件未依規定繫扣安全帶之違規行為，而逕行舉發，其程
    序並無違誤之處。
五、綜上，本件異議人於前揭時、地駕駛上開自小客車，於行經
    前開舉發地點時，其右前座乘客有未依規定繫扣安全帶之違
    規事實，已堪認定。從而，原處分機關依前揭道路交通管理
    處罰條例第31條第1項規定，裁處異議人罰鍰1,500元，核無
    違誤，本件異議為無理由，應予駁回。
據上論斷，應依道路交通管理處罰條例第87條第2項，道路交通
案件處理辦法第19條，裁定如主文。
中    華    民    國     98    年    8    月    31    日
                  交通法庭  法  官  劉瓊雯
上列正本證明與原本無異。
如不服本裁定，應於裁定送達後5日內向本院提出抗告狀（應附
繕本）。
中    華    民    國     98    年    8    月    31    日
                            書記官  劉美娟


司法院資訊處製作；財團法人民間司法改革基金會備份。
